臺灣基隆地方法院刑事判決　　　　　　　 94年度訴字第804號
公　訴　人　臺灣基隆地方法院檢察署檢察官
被　　　告　乙○○
　　　　　　　　　　　號3樓
上列被告因違反毒品危害防制條例案件，經檢察官提起公訴（94
年度毒偵字第2329號），被告並為有罪陳述，本院合議庭乃裁定
由受命法官獨任以簡式審判程序進行審理，並判決如下：
    主  文
乙○○施用第一級毒品，累犯，處有期徒刑捌月。扣案之第一級
毒品海洛因淨重零點壹公克，沒收銷燬之。
    事  實
一、乙○○前因違反麻醉藥品管理條例案件，經臺灣臺北地方法
    院於民國83年3 月18日，以83年度訴字第445 號判處有期徒
    刑五年八月確定，於83年6 月24日入監執行，85年2 月7 日
    假釋出監；乃於假釋期滿前，又因違反麻醉藥品管理條例案
    件，經臺灣臺中地方法院於86年1 月27日，以85年度易字第
    6283號判處有期徒刑七月確定，上開假釋並經撤銷，於86年
    2 月14日入監執行殘刑三年五月十五日，暨接續執行上開七
    月徒刑，俟88年1 月21日二度假釋出監；詎於二度假釋期滿
    前，又因施用毒品（觀察、勒戒）而經撤銷假釋，並於90年
    4 月10日入監執行殘刑一年八月十四日，俟92年12月7 日始
    執行完畢。乙○○又因二度違反毒品危害防制條例案件，先
    經本院於93年1 月7 日，以92年度基簡字第1013號判處有期
    徒刑五月確定；再經本院於93年2 月24日，以93年度訴字第
    19號判處有期徒刑八月確定，嗣經本院以93年度聲字第265
    號裁定應執行有期徒刑一年確定，於93年4 月9 日入監執行
    ，俟94年3 月19日始執行完畢。
二、乙○○前因施用毒品案件，經觀察、勒戒後，認有繼續施用
    毒品之傾向，經法院裁定令入戒治處所施以強制戒治，於89
    年3 月23日停止戒治並付保護管束，乃於保護管束期滿以前
    ，又經法院裁定撤銷其停止戒治，俟90年4 月10日始戒治完
    畢經釋放出所，並由臺灣基隆地方法院檢察署檢察官於90年
    4 月19日，以90年度戒毒偵字第39號為不起訴處分確定。
三、乙○○猶不思戒除毒癮，於強制戒治執行完畢後五年以內，
    基於施用第一級毒品海洛因之犯意，於94年8 月23日晚間11
    時許，在基隆市○○街某不詳公共廁所內，以將稀釋後之海
    洛因置入注射針筒內再持以施打血管之方式，施用第一級毒
    品海洛因1 次。嗣為警於94年8 月24日上午7 時40分，在基
    隆市○○街與精一路口盤查查獲，並扣得乙○○所有之海洛
    因淨重0.1 公克，經採其尿液送驗，結果呈嗎啡（海洛因代
    謝後尿液檢出成份）陽性反應，始知上情。
四、案經基隆市警察局第一分局移送臺灣基隆地方法院檢察署檢
    察官偵查起訴。
    理  由
壹、程序事項
    查本案被告乙○○所犯者非為死刑、無期徒刑、最輕本刑為
    三年以上有期徒刑之罪或高等法院管轄第一審案件，其於準
    備程序進行中，先就被訴事實為有罪之陳述，經告知其簡式
    審判程序之旨，並聽取公訴人、被告之意見後，本院業已依
    刑事訴訟法第二百七十三條之一第一項規定，裁定由受命法
    官獨任以簡式審判程序進行本案之審理。
貳、實體事項
一、前揭事實業據被告乙○○於本院審理時坦承不諱，且有第一
    級毒品海洛因淨重0.1 公克扣案暨法務部調查局94年10月18
    日調科壹字第320003171 號鑑定通知書正本1 紙在卷可佐；
    而被告為警查獲後所採集之尿液檢體，經基隆市警察局第一
    分局送請臺灣尖端先進生技醫藥股份有限公司分別以酵素免
    疫分析法為初步篩檢、以氣相層析質譜儀法為確認檢驗，結
    果呈嗎啡（海洛因代謝後尿液檢出成份）陽性反應，此亦有
    臺灣尖端先進生技醫藥股份有限公司94年9 月5 日濫用藥物
    檢驗報告、基隆市警察局第一分局偵辦毒品案件尿液檢體對
    照表正本各1 紙在卷可考；參之以酵素免疫分析或薄層定性
    分析等方式為初步篩檢者，檢驗結果雖有相當程度偽陽性之
    可能，然以氣（液）相層析、質譜分析之儀器為交叉確認者
    ，檢驗結果出現偽陽性之機率則極低，因而具有公信力，核
    足為對涉嫌人不利之認定，暨一般人注射海洛因經體內吸收
    代謝約30分鐘以後，乃轉換以嗎啡為主要成份（主要型態）
    ，陸續隨尿液排出體外，並以最初6 至12小時之排泄量最多
    。若以日計，約有80% 之毒品代謝物（嗎啡），可在注射後
    24小時以內隨尿液排出體外，至其他剩餘劑量則可在數日內
    分別隨尿液排出體外。此復曾經法務部調查局以90年4 月12
    日陸(一)字第90133335號函釋在案。勾稽以觀，足見被告自
    白施用第一級毒品海洛因之情節，與事實相符，堪可採信。
    又被告前因施用毒品案件，經觀察、勒戒後，認有繼續施用
    毒品之傾向，經法院裁定令入戒治處所施以強制戒治，於89
    年3 月23日停止戒治並付保護管束，乃於保護管束期滿以前
    ，又經法院裁定撤銷其停止戒治，俟90年4 月10日始戒治完
    畢經釋放出所，並由臺灣基隆地方法院檢察署檢察官於90年
    4 月19日，以90年度戒毒偵字第39號為不起訴處分確定，此
    並有臺灣高等法院被告前案紀錄表、前揭不起訴處分書在卷
    可考。綜上，本案事證明確，被告於強制戒治執行完畢以後
    ，五年內再犯施用毒品之犯行，堪可認定，應依法論科。
二、論罪科刑：
  (一)查海洛因、安非他命類分別係毒品危害防制條例所列管之第
    一級、第二級毒品，此為該條例第二條第二項第一款、第二
    款所明定。按犯毒品危害防制條例第十條之罪（施用毒品罪
    ）者，檢察官應聲請法院裁定，令被告入勒戒處所觀察、勒
    戒，經勒戒處所陳報，認受觀察、勒戒人無繼續施用毒品傾
    向者，應即釋放，並為不起訴之處分；認有繼續施用毒品傾
    向者，即應聲請法院裁定令入戒治處所強制戒治，俟強制戒
    治期滿釋放，再為不起訴之處分。惟依上揭規定觀察勒戒或
    強制戒治執行完畢釋放後，五年內再犯毒品危害防制條例第
    十條之罪（施用毒品罪）者，檢察官即應依法追訴，毒品危
    害防制條例第二十條第一項、第二項、第二十三條第二項分
    別定有明文。又按諸立法理由所稱：「觀察、勒戒或強制戒
    治後五年後再犯者，顯見前所實施之觀察、勒戒或強制戒治
    已足以遮斷其施用毒品之癮，為期自新及協助其斷除毒癮，
    對此五年後再犯者爰明定仍適用初犯之規定，先經觀察勒戒
    、強制戒治之程序」，足見所謂「觀察、勒戒或強制戒治執
    行完畢釋放」之所重，實乃「依法律規定所實施之觀察勒戒
    、強制戒治療程是否業已完成戒斷」。即經觀察、勒戒後，
    倘認無繼續施用毒品傾向而經釋放者，則應認為療程已經完
    成；倘經觀察、勒戒後，認仍有繼續施用毒品之傾向，因尚
    須依毒品危害防制條例第二十條第二項規定繼續施以強制戒
    治，則其療程當然尚未結束。再依舊法停止強制戒治出所者
    ，依法應付保護管束；茲該保護管束處分既係強制戒治處遇
    程序之延續，則在保護管束期間尚未屆滿以前，當認為戒斷
    療程尚未完成，強制戒治亦未執行完畢。至92年7 月9 日修
    正公布、93年1 月9 日生效施行之毒品危害防制條例（即現
    行有效之毒品危害防制條例），因業已明定五年內再犯者，
    僅須進行刑事訴追，而不再施以觀察、勒戒或強制戒治，部
    分依舊法執行觀察勒戒或強制戒治療程者，乃因法律修正施
    行而經免除觀察、勒戒或強制戒治之執行，並於93年1 月9
    日經釋放出所；然此項戒毒療程之中斷，既係肇因於法律另
    有規定，則其釋放出所，即非因毒癮戒斷完成之可比，參諸
    前揭說明，此類因法律修正而於93年1 月9 日經釋放出所之
    情形，當非毒品危害防制條例第二十條第三項、第二十三條
    第二項所稱之「觀察、勒戒或強制戒治執行完畢釋放」。合
    先說明。
  (二)核被告於強制戒治執行完畢後，五年以內再犯施用第一級毒
    品海洛因之行為，係犯毒品危害防制條例第十條第一項之施
    用第一級毒品罪。被告持有第一級毒品海洛因之低度行為，
    應為施用第一級毒品之高度行為所吸收，不另論罪。又起訴
    書雖誤繕被告施用毒品之時間，然此業據蒞庭檢察官於未變
    動其社會基本事實同一性之前提下，當庭更正如本院事實之
    所載，本於檢察一體之原則，本院自應以蒞庭檢察官所到庭
    更正者，為起訴所指之犯罪時間。末查，被告曾有如前所述
    之犯罪科刑及刑之執行情形，此有臺灣高等法院被告前案紀
    錄表在卷可稽，其於有期徒刑執行完畢後，五年以內再犯本
    起最重本刑有期徒刑以上之罪，為累犯，應依刑法第四十七
    條規定，加重其刑。本院審酌被告犯罪之動機、吸食頻率、
    曾有施用毒品之前科仍不知戒除，惟慮及其犯後坦承犯行、
    所犯乃戕害自己身心健康，尚未危及他人等一切情狀，量處
    如主文所示之刑。
  (三)扣案白粉，淨重0.1 公克，為毒品危害防制條例第二條第一
    項第一款所明定列管之第一級毒品海洛因，此除據被告自陳
    在卷，並有法務部調查局94年10月18日調科壹字第32000317
    1 號鑑定通知書正本1 紙在卷可稽，為違禁物無疑，自應依
    毒品危害防制條例第十八條第一項前段規定，宣告沒收併銷
    燬之。
據上論斷，應依刑事訴訟法第二百七十三條之一第一項、第二百
九十九條第一項前段，毒品危害防制條例第二十三條第二項、第
十條第一項、第十八條第一項前段，刑法第十一條、第四十七條
，判決如主文。
本案經檢察官甲○○到庭執行職務。
中　　華　　民　　國　　94　　年　　11　　月　　30　　日
                  刑事第三庭法  官　王慧惠
以上正本證明與原本無異。
對於本件判決如有不服，應於收受送達後10日內，向本院提出上
訴書狀，上訴於臺灣高等法院，並按他造當事人之人數附具繕本
。
中　　華　　民　　國　　94　　年　　11　　月　　30　　日
                            書記官  王一芳
附錄論罪法條：
毒品危害防制條例第10條第1項
施用第一級毒品者，處 6 月以上 5 年以下有期徒刑。
